【裁判字號】    99,交上易,250
【裁判日期】    991111
【裁判案由】    過失致死等
【裁判全文】
臺灣高等法院刑事判決               99年度交上易字第250號
上  訴  人  臺灣板橋地方法院檢察署檢察官
被      告  甲○○
上列上訴人因被告過失致死等案件，不服臺灣板橋地方法院99年
度交易字第461 號，中華民國99年7 月30日第一審判決（起訴案
號：臺灣板橋地方法院檢察署99年度偵字第12240 號），提起上
訴，本院判決如下：
    主  文
上訴駁回。
    事  實
一、甲○○並未考取重型機車駕駛執照，於民國99年3 月28日23
    時40分許飲酒後，已不能安全駕駛動力交通工具，竟仍騎乘
    車牌號碼228-BRB 號重型機車，搭載友人瓦旦‧鐵木，沿臺
    北縣樹林市柑園橋往樹林市方向行駛，欲前往樹林市與瓦旦
    ‧鐵木繼續飲酒，嗣於翌（29）日凌晨0 時許，行經臺北縣
    樹林市柑園橋上時，因酒後意識不清操控力欠佳，不慎撞及
    沿臺北縣柑園橋往三峽鎮方向行駛於對向車道由張詠稽所騎
    乘之NSO-582 號重型機車，造成甲○○、張詠稽及瓦旦‧鐵
    木均人車倒地，張詠稽因而受有頭部外傷併顱骨骨折及顏面
    骨骨折、顱內出血、腹部挫傷、右側股骨開放性骨折、疑似
    脊髓損傷、顏面撕裂傷6x1.5公分及左大腿1x1公分撕裂傷和
    前胸壁挫傷之傷害，瓦旦‧鐵木則受有頭部外傷併臉部撕裂
    傷、擦傷之傷害（過失傷害部分，未據瓦旦‧鐵木提出告訴
    ），甲○○於肇事後，留在現場，於到場員警尚未發覺其犯
    行前，當場向員警自首為肇事人，並願接受裁判，另經警測
    得其呼氣所含酒精濃度為每公升0.68毫克，而張詠稽經送往
    財團法人恩主公醫院急救後，再轉往臺北醫學大學附設醫院
    救治，延至99年4月8日上午6時46分許，送返嘉義縣鹿草鄉
    重寮村17鄰中寮96號之2住處後，因顱腦重度鈍力損傷併骨
    折出血引起呼吸衰竭而死亡。
二、案經張詠稽之父乙○○訴請臺北縣政府警察局樹林分局移送
    臺灣板橋地方法院檢察署檢察官偵查起訴。
    理  由
一、按被告以外之人於審判外之陳述，雖不符刑事訴訟法第159
    條之1至第159條之4之規定，而經當事人於審判程序同意作
    為證據，法院審酌該言詞陳述或書面陳述作成時之情況，認
    為適當者，亦得為證據；當事人、代理人或辯護人於法院調
    查證據時，知有刑事訴訟法第159條第1項不得為證據之情形
    ，而未於言詞辯論終結前聲明異議者，視為有前項之同意，
    刑事訴訟法第159條之5第1項、第2項分有明文。本判決下列
    認定事實所引用之卷證所有證據（供述、文書及物證等），
    均經依法踐行調查證據程序，檢察官、被告及辯護人均未主
    張排除前開證據能力，且迄於本院言詞辯論終結前均未表示
    異議，本院審酌前開證據資料製作時之情況，尚無違法不當
    及證明力明顯過低之瑕疵，其書證部分亦無刑事訴訟法第15
    9條之4之顯有不可信之情況與不得作為證據之情形，且均與
    本案具關連性，認以之作為證據應屬適當，故揆諸上開規定
    ，認上揭證據資料均有證據能力。
二、上揭犯罪事實，迭據被告甲○○於警詢、偵查及原審審理時
    坦承不諱，核與證人瓦旦‧鐵木於警詢及偵查中之證述相符
    ，並有道路交通事故調查報告表、道路交通事故調查報告表
    （一）（二）、現場及車損照片26幀、財團法人恩主公醫院
    診斷證明書3份、道路交通事故當事人酒精測定紀錄表1份、
    臺北縣政府警察局舉發違反道路交通管理事件通知單2份附
    卷可參（99年度偵字第12240號卷第29至32、36、38至40、4
    9至61頁），且本件車禍被害人張詠稽確因上開車禍事故傷
    重不治而死亡一情，亦經檢察官進行相驗屬實，有相驗筆錄
    、相驗屍體證明書、檢驗報告書各1份及相驗屍體照片14幀
    在卷可憑（99年度相字第225號卷第2、4至14、18至24頁）
    。又按汽車駕駛人飲用酒類或其他類似物後其吐氣所含酒精
    濃度超過每公升0.25毫克，不得駕車，道路交通安全規則第
    114條第2款定有明文，被告駕車自應注意上述道路交通安全
    之相關規定，而依當時夜間有照明、柏油道路無缺陷、無障
    礙物、視距良好等情況，並無不能注意之情事，竟於飲酒至
    不能安全駕駛之程度後，仍騎車上路，致撞擊被害人駕駛之
    車輛，造成被害人因而傷重不治死亡，被告對於本件車禍之
    發生顯有過失自明，被告上開自白核與事實相符，堪信為真
    實。本案事證明確，被告犯行堪以認定，應予依法論科。
三、核被告所為，係犯刑法第185條之3之飲用酒類不能安全駕駛
    動力交通工具而仍駕駛罪及第276條第1項之過失致人於死罪
    。被告於肇事後，在偵查犯罪職權之公務員發覺其犯行前，
    主動向前往處理車禍之員警自首犯罪，並願接受裁判，有臺
    北縣政府警察局三峽分局道路交通事故肇事人自首情形紀錄
    表1紙附卷可憑，其對於未發覺之罪自首而受裁判，核與刑
    法第62條前段之自首要件相符，茲依同條規定減輕其過失致
    死罪之刑。又被告並無駕駛執照，有證號查詢機車駕駛人資
    料1份附卷可稽，且被告係酒後駕車，因而發生車禍並致被
    害人死亡之結果，其所犯過失致死罪之部分，應依道路交通
    管理處罰條第86條第1項規定加重其刑，並依法先加後減之
    。被告所犯上開2罪，犯意各別，行為互異，應予分論併罰
    。
四、原審審理結果，認被告罪證明確而適用刑法第185條之3及第
    276條第1項之規定，並兼衡符合自首要件及審酌被告前無犯
    罪紀錄，有本院被告前案紀錄表1份在卷可稽，又被告無駕
    駛執照，且明知酒後不得駕車，竟於飲酒後呼氣酒精濃度達
    每公升0.68毫克，已不能安全駕駛之情形下，仍貿然騎乘機
    車上路，既漠視自身安危，更枉顧公眾安全，致生被害人死
    亡之結果，過失程度不輕，且肇事後未與被害人家屬達成和
    解賠償其等損失，惟於犯罪後均坦承犯行，態度良好等一切
    情狀，分別量處拘役50日及有期徒刑8月，並就拘役部分諭
    知易科罰金之折算標準，核無認定事實錯誤、量刑瑕疵或違
    背法令之情形，其結論尚無不合。檢察官循告訴人之請求，
    認被告未符合自首及態度惡劣而提起上訴，並以被告無取得
    駕駛執照，且明知服用酒類後駕車，對一般往來之公眾及駕
    駛人自身皆具有高度危險性，於服用酒類後其呼氣酒精濃度
    已高達0.68毫克，仍貿然騎乘機車上路，於上揭時地致生被
    害人死亡之結果，認原審量刑與被告所為之犯行相較，實有
    過輕及判決不備理由之虞等語，指摘原判決不當。惟按刑事
    審判旨在實現刑罰權之分配的正義，故法院對有罪被告之科
    刑，應符合罪刑相當之原則，使輕重得宜，罰當其罪，以契
    合社會之法律感情，此所以刑法第57條明定科刑時應審酌一
    切情狀，尤應注意該條所列10款事項以為科刑輕重之標準，
    俾使法院就個案之量刑，能斟酌至當。而「量刑輕重係屬事
    實審法院得依職權自由裁量之事項，苟已斟酌刑法第57條各
    款所列情狀而未逾越法定刑度，不得遽指為違法」（最高法
    院72年度臺上字第6696號判例參照）。檢察官上揭上訴理由
    ，並未具體指述原審有何認事用法之違誤，且業據原審於量
    刑時就認定被告犯罪之事實、被告尚未與告訴人和解之犯罪
    後態度及刑法第57條各款及前開所列情狀，予以綜合考量，
    在法定刑度範圍內，詳予審酌科刑，核其認事用法尚無違誤
    ，量刑亦屬妥當，檢察官具狀指稱原審量刑過輕等情，指摘
    原判決不當，為無理由，應予駁回。
五、被告經合法傳喚，無正當理由未到庭，爰不待其陳述，逕行
    判決。
據上論斷，應依刑事訴訟法第368條、第371條，判決如主文。
本案經檢察官曾忠己到庭執行職務。
中    華    民    國    99    年    11    月    11    日
                  刑事第十一庭      審判長法  官  許宗和
                                          法  官  潘進柳
                                          法  官  沈君玲
以上正本證明與原本無異。
不得上訴。
                                          書記官  彭于瑛
中    華    民    國    99    年    11    月    11    日

司法院資訊處製作；財團法人民間司法改革基金會備份。
